---
title: "Exercício Aplicado 6"
author: "Esthevão Marttioly"
date: "2022-09-08"
output: pdf_document
---

```{r setup, include=FALSE}
knitr::opts_chunk$set(echo = TRUE)
```

# Estimação do DiD em dados aleatórios

Primeiramente, deve-se importar as bibliotecas para realizar o problema:


```{r, results='hide'}

library(did)
library(tidyverse)
library(data.table)
library(fixest)

```


Em seguida, deve-se criar uma base de dados com o total de 32.000 itens, já que serão 8.000 indivíduos distribuídos em 4 períodos do tempo, para depois preenchê-la com base nas informações sorteadas aleatoriamente. A priori, são definidos os períodos e os indivíduos na base de dados, em que os períodos variam de 1 a 4 oito mil vezes e os indivíduos repetem cada valor de 1 a 8.000 quatro vezes.

```{r}

remove(df)
df = tibble("i" = rep(1:8000, each = 4),
            "t" = rep(1:4, 8000))


```

Depois disso, são definidos quando serão tratados. Para isso, primeiramente selecionamos 4.000 indivíduos que nunca serão tratados e assume-se sem perda de generalidade que os primeiro 4.000 indivíduos serão tratados, enquanto os últimos 8.000 nunca serão.

Desse modo, é possível estabelecer o tempo em que cada indivíduo será tratado e, depois disso, unir com o data frame original por meio de um left join. 


```{r}

df = tibble("i" = 1:8000) %>%
  mutate("g" = ifelse(i <= 4000, sample(1:4, 4000, replace = T), 0)) %>%
  left_join(., df)


```

A partir disso, são sorteados os valores de X para cada um dos indivíduos, mantendo ele constante ao longo do tempo para cada id Assim, é possível unir esses valores com a base original por meio de um right join e sortear os valores dos erros, que variam conforme o número de indivíduos e do período. Por fim, é fácil calcular o Y predito pelo modelo calculado por meio da seguinte fórmula:

$$  Y_{it}(0) = t + \eta_i + X'_i t + v_{it}  $$
$$  Y_{it}(g) = t + \eta_i + X'_i t + 1[t >= g](t - g + 1) + u_{it}  $$


```{r}

df = filter(df, t == 1) %>%
  rowwise() %>%
  mutate(eta = rnorm(1, g, 1),
         X = ifelse(g == 0, rnorm(1, 1, 1), rnorm(1, 0, 1))) %>%
  select(i, eta, X) %>%
  right_join(., df, by = "i") %>%
  rowwise() %>%
  mutate(v = rnorm(1, 0, 1),
         u = rnorm(1, 0, 1)) %>%
  mutate(Y = ifelse(g == 0,
                    t + eta + X*t + v, # never treated
                    t + eta + ifelse(t >= g, t - g + 1, 0) + X*t + u)) # treated

head(df)


```


Agora, apenas falta estimar o valor do ATT com base em cada _g_ e cada _t_ e calcular seu intervalo de confiança. Como já discutido na questão, o ATT é $ ATT(g,t) = t-g+1 $ e, por isso, ele é sempre positivo, porém, quando calculamos esse valor para o diff-in-diff clássico, temos um valor negativo.


```{r}


df <- df %>% mutate(treated = ifelse(g != 0, 1, 0),
                    post = ifelse(g != 0 & t >= g, 1, 0)) #add a treated and post indicator

reg_dd <- feols(Y ~ post:treated | i + t, data = filter(df, g != 1), se = "hetero")

summary(reg_dd)


```

Diante disso, o estimador clássico de DiD não mostra o efeito real, então aplicados o estimador na sua forma escalonada, utilizando o método de Callaway e Sant'Anna visto no paper (questão b), de forma a calcular o efeito em cada um dos grupos e em cada um dos períodos.



```{r}

att = att_gt(yname = "Y", tname = "t", idname = "i", gname = "g", xformla = ~ X, data = df)
att

```

```{r}

ggdid(att)

```

Como é possível ver, o grupo 1 é tratado logo no segundo período, o grupo 3 é tratado no terceiro período e o grupo 4 é tratado apenas no quarto período. Isso é percebido pelos testes de hipóteses feitos sobre o efeito da estimativa.


Agora, é possível também agregar o ATT em diferentes formas. Primeiramente, utilizamos o efeito visto em todos os períodos e todos os grupos (questão c), ponderado pelo tamanho relativo de cada grupo:

$$ ATT = \sum_g \sum_t \omega_{gt} ATT(g,t)  $$

```{r}

agg.simple <- aggte(att, type = "simple")
agg.simple

```

Além disso, também é possível agora estimar separadamente o efeito de não estar no tratamento, ou seja, o efeito de ser exposto apenas a um período de tratamento, o efeito de ser exposto a dois períodos, até l períodos (questão d).


$$ ATT_l = \sum_g \omega_g ATT(g, g+l)  $$

```{r}

agg.es <- aggte(att, type = "dynamic")
agg.es

```

```{r}

ggdid(agg.es)

```

Como é possível perceber, só há efeito após ter entrado em contato com o tratamento, visto que o efeito nos períodos anteriores não era significativo, o que indica que a existência do tratamento afetou o efeito observado.

Ainda, também é possível calcular o efeito de cada grupo, tirando as médias ao longo do tempo (questão e):

$$  ATT_g = \sum_t \omega_t ATT(g,t) $$

```{r}

agg.gs <- aggte(att, type = "group")
agg.gs

```

```{r}

ggdid(agg.gs)

```

Como é possível perceber, o grupo 2 teve o maior efeito, visto que é o que primeiro teve contato com o tratamento, além de o efeito de todos ser significativo.

Por fim, também é possível calcular o efeito de cada um dos períodos e não mais em relação ao tempo exposto ao tratamento (questão f):

$$ ATT_t = \sum_g \omega_g ATT(g,t)  $$


```{r}

agg.ct <- aggte(att, type = "calendar")
agg.ct

```

```{r}

ggdid(agg.ct)

```
Como é possível perceber, o último período foi o que mais teve impacto sobre os grupos, visto que alguns já haviam tido contato há algum tempo, além de o efeito sobre todos ser significativo.
 
 
# Aplicação em dados de desemprego
 
 
Primeiro devemos importar a base de dados para o R

```{r}

mpdta = force(mpdta)
head(mpdta)

```

Depois disso, é possível tomar o ano de 2004 como ano inicial (1) para assim facilitar a análise dos períodos e a variável _g_ com base nisso:

```{r}

mpdta$g = ifelse(mpdta$first.treat == 2004, 1,
       ifelse(mpdta$first.treat == 2006, 3,
              ifelse(mpdta$first.treat == 2007, 4, 0)))


```

Uma tabela de estatísticas descritivas mostra:

```{r}

summary(mpdta[c(4,5,7)])


```

Ou, de forma mais visual, temos que:

```{r}

par(mfrow = c(1,2))
boxplot(mpdta$lemp, main = "Log de Emprego Adolescente")
boxplot(mpdta$g, main = "Ano de tratamento")

```
```{r}

att = att_gt(yname = "lemp", tname = "year", idname = "countyreal",
             gname = "first.treat", data = mpdta)
att


```
Ainda, de modo visual:

```{r}

ggdid(att)


```
Com isso, é possível verificar que o único efeito significativo do aumento do salário mínimo na diminuição do nível de emprego é no condado que instituiu a política em 2004 e apenas nos anos de 2006 e 2007. Por isso, pode-se entender que o aumento do salário mínimo não impactou o emprego, o que é algo positivo.


Agora, traçando o efeito médio do tratamento para cada duração de exposição do tratamento, temos que:

```{r}

agg.es <- aggte(att, type = "dynamic")
agg.es

```

E, de forma visual:

```{r}

ggdid(agg.es)

```
Diante disso, é importante perceber que a política de salário mínimo teve sim efeito sobre o nível de emprego quando pegamos todos os condados juntos para os períodos de 1, 2 e 3 anos após a instituição da política.
