---
title: "Exercício Aplicado 3 - Esthevão Marttioly"
output:
  pdf_document: default
date: "2022-08-22"
---

```{r setup, include=FALSE}
knitr::opts_chunk$set(echo = TRUE)
```

# Importação dos Dados

Primeiramente, é necessário importar as bases de dados para poder gerar o modelo VAR e estimar o VAR estrutural por meio de instrumentos igual o paper citado de Gertle e Karadi. As bases des dados e os instrumentos são

```{r readxl}
rm(list = ls())
library(readxl)
library(dplyr)
library(tidyverse)
library(vars)
library(lubridate)
library(lmtest)
library(gridExtra)
library(varexternalinstrument)
```

```{r}
df = read_excel("C:/Users/vfxbl/OneDrive/Área de Trabalho/data_ea3.xlsx")
dfiv = read_excel("C:/Users/vfxbl/OneDrive/Área de Trabalho/data_ea3.xlsx", sheet = "Instruments")
df
```

Porém, no paper são utilizamos os perídoos entre Janeiro de 1991 e Junho de 2012 para os instrumentos, por isso, filtramos as bases de dados para estarem nessas datas, como pode ver a seguir:


```{r}

df$date = with(df, ymd(paste(year, month, 1, sep = "-")))
dfiv$date = with(dfiv, ymd(paste(year, month, 1, sep = "-")))

dfiv = dfiv %>% filter(date >= "1991-01-01" & date <= "2012-06-01")

```

Além disso, são feitos os gráficos das variáveis presentes em nossa base de dados total:

```{r}

df[-c(1,2)] %>%
  pivot_longer(!date) %>%
  ggplot(aes(x = date, y = value)) +
  geom_line() +
  facet_wrap( ~ name, ncol = 3, scales = "free") + 
  theme_bw()

```
E também dos instrumentos:

```{r}


dfiv[-c(1,2)] %>%
  pivot_longer(!date) %>%
  ggplot(aes(x = date, y = value)) +
  geom_line() +
  facet_wrap( ~ name, ncol = 3, scales = "free") + 
  theme_bw()


```
# Identificação do SVAR por Cholesky

Ordenamos as quatro variáveis em que uma têm efeito sobre outra na seguinte ordem, para conseguir fazer o VAR estrutural pela matriz diagonal inferior:

* Logarítmo da produção industrial (logip)
* Logarítimo do índice de preço do consumidor (logcpi)
* Taxa de um ano (gs1)
* Prêmio de excesso de um título (ebp)


```{r}

dfvar = df[, c("logip", "logcpi", "gs1", "ebp")]
var = VAR(dfvar, p = 12, type = "const")

```

Com isso, formando o Cholesky:

```{r}

amat = matrix(NA, 4, 4)
amat[1, 2:4] = 0
amat[2, 3:4] = 0
amat[3,4] = 0

cholesky = SVAR(var, Amat = amat)


```

E, plotando a IRF para os efeitos das variáveis na taxa de um ano:


```{r, warning = FALSE}

irfchol = irf(cholesky, impulse = "gs1", n.ahead = 40, boot = T, ci = 0.95, runs = 200)

par(mfrow = c(2,2))

for (i in c("gs1", "logcpi", "logip", "ebp")) {
  plot(irfchol$irf$gs1[, i], main = i,
     ylab = "", xlab = "", type = "l",
     ylim = range(irfchol$irf$gs1[, i],
            irfchol$Lower$gs1[, i],
            irfchol$Upper$gs1[, i]))
lines(irfchol$Lower$gs1[, i], col = "blue", lty = "dashed")
lines(irfchol$Upper$gs1[, i], col = "blue", lty = "dashed")
abline(h = 0)

}


```
# Utilização de instrumentos para comparar o efeito

Para realizar instumentos igual no paper, primeiramente, no primeiro estágio, regredimos os resíduos associados ao efeito de gs1 nos instrumentos. Para saber que o problema de instrumento fraco não está presente, fazemos testes Fs para cada regressão feita.


```{r}

residuals = var$varresult$gs1$residuals
ultres = length(residuals)
inires = length(residuals) + 1 - nrow(dfiv)

residuals = residuals[inires:ultres]

lm1 = lm(residuals ~ mp1_tc, dfiv)
lm2 = lm(residuals ~ ff4_tc, dfiv)
lm3 = lm(residuals ~ ed4_tc, dfiv)
lm4 = lm(residuals ~ ff4_tc + ed4_tc, dfiv)
lm5 = lm(residuals ~ mp1_tc + ff4_tc + ed2_tc + ed3_tc + ed4_tc, dfiv)


```

Agora, fazemos os testes F nas regressões feitas acima para erros homoscedásticos, erros heteroscedásticos com variância robusta e erros heteroscedásticos e autocorrelacionados. Lembrando que, para rejeitar o teste, é importante que o valor de F seja no mínimo 10.

```{r}

f = c(summary(lm1)$fstatistic[1],
  summary(lm2)$fstatistic[1],
  summary(lm3)$fstatistic[1],
  summary(lm4)$fstatistic[1],
  summary(lm5)$fstatistic[1])

names(f) = c("lm1", "lm2", "lm3", "lm4", "lm5")


f_hc = c(waldtest(lm1, "mp1_tc", vcov = vcovHC)[2, "F"],
  waldtest(lm2, "ff4_tc", vcov = vcovHC)[2, "F"],
  waldtest(lm3, "ed4_tc", vcov = vcovHC)[2, "F"],
  waldtest(lm4, c("ff4_tc", "ed4_tc"), vcov = vcovHC)[2, "F"],
  waldtest(lm5, c("mp1_tc", "ff4_tc", "ed2_tc", "ed3_tc", "ed4_tc"), vcov = vcovHC)[2, "F"])

names(f_hc) = c("lm1", "lm2", "lm3", "lm4", "lm5")


f_hac = c(waldtest(lm1, "mp1_tc", vcov = vcovHAC)[2, "F"],
  waldtest(lm2, "ff4_tc", vcov = vcovHAC)[2, "F"],
  waldtest(lm3, "ed4_tc", vcov = vcovHAC)[2, "F"],
  waldtest(lm4, c("ff4_tc", "ed4_tc"), vcov = vcovHAC)[2, "F"],
  waldtest(lm5, c("mp1_tc", "ff4_tc", "ed2_tc", "ed3_tc", "ed4_tc"), vcov = vcovHAC)[2, "F"])

names(f_hac) = c("lm1", "lm2", "lm3", "lm4", "lm5")

list(homoscedástico = round(f, 2), heteroscedástico = round(f_hc, 2), 
     heterocedásticos_autocorrelacionado = round(f_hac, 2))


```
Agora, igual o paper faz, também iremos colocar NA nos primeiros p = 12 valores na série de instrumentos e observar o choque que a taxa de um ano tem sobre as outras variáveis:


```{r}

df = df %>% filter(date >= "1991-01-01" & date <= "2012-06-01")
dfvar = df[, c("logip", "logcpi", "gs1", "ebp")]
var = VAR(dfvar, p = 12, type = "const")

ff4 = dfiv$ff4_tc
totalNA = ff4 %>% na.omit() %>% as.vector() %>% length()
total = length(ff4)
ff4[1:12] = NA

shock = externalinstrument(var, ff4, "gs1")
shock

```

Também podemos escrever o VAR na forma de média móvel para poder fazer o gráfico das séries:

```{r}

MA = Phi(var, 50)
irf_proxy = apply(MA, 3, function(x) x %*% shock)
irf_proxy = as.data.frame(t(irf_proxy))

colnames(irf_proxy) = names(shock)
irf_proxy = mutate(irf_proxy, horizon = 0:50)
irf_proxy = gather(irf_proxy, key = variable, value = response, -horizon)
ggplot(irf_proxy, aes(x = horizon, y = response, group = variable, col = variable)) +
  geom_line() +
  geom_hline(yintercept = 0) +
  facet_wrap( ~ variable, scales = "free") +
  theme_bw()



```

Depois disso, pode-se adicionar spread de mortgage e spread de papéis comerciais:

```{r}

dfvar2 = df[, c("logip", "logcpi", "gs1", "ebp", "mortg_spread_m", "cp3m_spread_m")]
var2 = VAR(dfvar2, p = 12, type = "const")

shock2 = externalinstrument(var2, ff4, "gs1")

MA = Phi(var2, 50)
irf_proxy2 = apply(MA, 3, function(x) x %*% shock2)
irf_proxy2 = as.data.frame(t(irf_proxy2))

colnames(irf_proxy2) = names(shock2)
irf_proxy2 = mutate(irf_proxy2, horizon = 0:50)
irf_proxy2 = gather(irf_proxy2, key = variable, value = response, -horizon)
ggplot(irf_proxy2, aes(x = horizon, y = response, group = variable, col = variable)) +
  geom_line() +
  geom_hline(yintercept = 0) +
  facet_wrap( ~ variable, scales = "free") +
  theme_bw()



```
Como é possível ver, a taxa de um ano tem efeito positivo sobre o spread de mortgage e sobre o spread comercial e a inclusão dessas variáveis não altera o sinal do efeito das outras variáveis, mas sim sua intensidade.
